臺灣臺北地方法院刑事判決　　　　　　 100年度易字第1036號
公　訴　人　臺灣臺北地方法院檢察署檢察官
被　　　告　林世銘
　　　　　　周淑玉
上一人　之
選任辯護人　許晉瑋律師
上列被告因妨害家庭案件，經檢察官提起公訴（100 年度偵字第
3594號），本院判決如下：
 主  文
林世銘有配偶而與人通姦，處有期徒刑月，如易科罰金，以新
臺幣壹仟元折算壹日。
周淑玉與有配偶之人相姦，處有期徒刑肆月，如易科罰金，以新
臺幣壹仟元折算壹日。
    事  實
一、林世銘與閻筱蘭係夫妻，為有配偶之人，周淑玉亦明知林世
    銘為有配偶之人，竟分別基於與周淑玉通姦及與林世銘相姦
    之單一犯意，自民國96年4 月某日起至99年4 月間之某時止
    ，在周淑玉位在臺北市○○區○○街74巷7 號4 樓及臺北市
    ○○路○ 段207 巷11號3 樓住處等地及林世銘之車上，接續
    發生性行為多次。嗣於99年8 月27日間，因閻筱蘭整理家務
    而發現林世銘寫給周淑玉之電子信件中詳載其2 人交往之過
    程、性行為之次數、時間及地點，經閻筱蘭追問林世銘，林
    世銘坦認有通姦行為後，始查悉上情
二、案經閻筱蘭訴由臺灣臺北地方法院檢察署檢察官偵查後起訴
    。
    理  由
壹、程序部分
一、按刑法第239 條之通姦及相姦罪，依同法第245 條第1 項之
    規定，須告訴乃論。又告訴乃論之罪，其告訴應自得為告訴
    之人知悉犯人之時起，於6 個月內為之，刑事訴訟法第237
    條第1 項亦定有明文。查本件告訴人閻筱蘭係於99年9 月23
    日具狀向檢察官對被告林世銘、周淑玉提出告訴妨害家庭乙
    節，有蓋用於在刑事告訴狀上之臺灣臺北地方法院檢察署收
    文日期章戳1 枚可資參照（見臺灣臺北地方法院檢察署99年
    度他字卷第10900 號，下稱他字卷，第1 頁）。而依告訴人
    於警詢中所述：伊係在99年8 月27日整理家務時，發現被告
    林世銘寫給被告周淑玉之電子郵件，其中詳載其二人之交往
    過程、性行為次數、時間及地點等語（見他字卷第47頁），
    核與證人林世銘於偵查中時證述：因99年4 、5 月被告周淑
    玉寄支票與伊，被閻筱蘭收到，閻筱蘭之前不相信，真正確
    定應該在同年7 、8 月等語（見臺灣臺北地方法院檢察署10
    0 年度偵字第3594號卷，下稱偵字卷，第11頁）大致相符。
    是以告訴人於99年9 月23日對被告2 人提出妨害家庭之告訴
    ，按前所述，並未逾法定告訴期間，即本件業經合法告訴，
    合先敘明。
二、被告以外之人於審判外之陳述，雖不符合刑事訴訟法第159
    條之1 至第159 條之4 之規定，但經當事人於審判程序同意
    做為證據，法院審酌該言詞陳述或書面陳述作成時之情況，
    認為適當者，亦得為證據；當事人、代理人或辯護人於法院
    調查證據時，知有第159 條第1 項不得為證據之情形，而未
    於言詞辯論終結前聲明異議者，視為有前項之同意，刑事訴
    訟法第159 條之5 第1 項、第2 項分別定有明文。查本案檢
    察官、被告對於本判決下列所引用其他各項被告以外之人於
    審判外之陳述，於本院行準備程序時均未予爭執，且迄至言
    詞辯論終結前亦未再聲明異議，況本院於審判期日已依法進
    行證據之調查、辯論，被告訴訟上之權利已受保障，故本院
    審酌上開證據資料製作時之情況，依前述規定，認均具有證
    據能力。
貳、實體部分
一、訊據被告林世銘對於上開時、地與被告周淑玉間之通姦犯行
    坦承不諱。另訊之被告周淑玉固坦承知悉被告林世銘為有配
    偶之人，且有與被告林世銘共同出遊並拍攝出遊照片一事，
    惟矢口否認有何與被告林世銘相姦之犯行，辯稱：出遊不代
    表性行為，其與被告林世銘發生性行為只有1 次，然該次係
    因於97年10月間，遭被告林世銘強制性交所致，除此之外，
    沒有跟被告林世銘發生任何性行為云云。
二、被告周淑玉選任辯護人之辯護意旨略以：本案之電子郵件、
    手札及證人林世銘之證詞等證據，均屬單方面之陳述，無法
    證明被告周淑玉確有與被告林世銘相姦，且因被告周淑玉曾
    遭被告林世銘強制性交，故縱被告林世銘得以指出被告周淑
    玉之身體特徵，亦不得作為論斷之基礎，又被告林世銘及告
    訴人均負有高額房貸，顯見其等欲藉本案勒索被告周淑玉，
    以謀不正利益等語。
三、經查：
  (一)按訴訟法之證明及認定之事實，乃歷史之證明及推論，與自
    然科學上之實驗證明不同，後者得以實驗求證完全一致或符
    合，然訴訟法上之證明及事實認定，以推論高度之蓋然性，
    其推論所得之概括認定，須通常之人皆可確信為真實即可（
    最高法院84年度臺上字第5129號判決意旨參照）；另按認定
    犯罪事實所憑之證據，並不以直接證據為限，間接證據亦應
    包含在內，且此間接證據在直接關係上，已足以證明他項事
    實，而由此他項事實，本於推理之作用足以證明待證事實者
    ，審理事實之法院復於判決理由中闡明其如何依該間接證據
    推理出直接事實，該間接證據於現行刑事訴訟法即為合法而
    有證據能力（最高法院32年上字第67號判例意旨參照）。
  (二)被告林世銘之配偶為閻筱蘭，被告林世銘係有配偶之人，業
    據告訴人閻筱蘭指訴明確，且有林世銘、閻筱蘭之戶口名簿
   （見他字卷第7 頁）附卷可證。
  (三)證人即同案被告林世銘於檢察官100 年3 月24日訊問時結證
    稱：伊自96年4 月起與被告周淑玉發生性行為，地點大多在
    被告周淑玉之興隆路、三福路的住所及伊車上，1 個月約3
    至4 次，最後1 次係在99年4 月6 日到8 日間之某日；被告
    周淑玉的身體特徵為小腹接近恥骨的地方有開刀，背部有1
    個小肉瘤，乳房兩邊顏色不一等語（見偵查卷第9 至11頁）
    ；於本院審理時證稱：伊自96年4 月份至99年4 月與被告周
    淑玉發生性行為，包括在木柵貓空山上的鳳臨餐廳及杏花林
    餐廳門口的停車場各有2 次、3 次性行為、在動物園停車場
    有1 次性行為，在97年1 月23日至25日間在海邊發生過1 次
    性行為、97年7 月9 日在花蓮雅士都飯店發生過1 次行為、
    97 年8月28日在三峽的山上，於伊車上發生1 次性行為、98
    年農曆鬼月的最後1 天，在外澳頭城海邊發生1 次，在被告
    周淑玉興隆路、三福路的家中平均為性行為的頻率為1 個月
    3 、4 次；被告周淑玉小腿有1 個疤，小腹地方有開刀，兩
    邊顏色不一，背部有1 個小瘤等語（見本院卷第75至77頁）
    。再參以告訴人提出之被告林世銘所寫之手札及電腦列印資
    料，其上載有被告2 人為性行為之時間、地點，亦經被告林
    世銘證述如前，復酌以告訴人所提之被告林世銘寫給被告周
    淑玉之電子郵件，內容多次敘及雙方曾多次發生性行為等語
    ，有上開手札、電腦列印資料及電子郵件在卷可資佐證（見
    他字卷第8 至14頁、第57至58頁），且證人上開證述有關被
    告周淑玉之身體特徵，亦為被告周淑玉所不爭執，是證人上
    開所述，堪以採信。
  (四)雖被告周淑玉辯稱係因被告林世銘於97年10月對其強制性交
    ，方知悉其身體特徵云云，並提出被告林世銘之手機簡訊（
    發話時間：99年4 月17日、其中部分內容為「你都沒有錯、
    錯的都是我，都是我強迫你做愛，強姦你」）及99年4 月17
    日之錄音光碟，以否認證人林世銘證述的真實性。然查，本
    院於100 年10月14日當庭勘驗上開錄音光碟之結果雖為：「
    男：反正你沒有對過啦，一開始就錯了啦。女：每一次我說
    要分手，你都是用這種方式對待我。男：通通都是我錯可以
    了吧。女：一開始就是錯的，因為說要分手兩次，你都是這
    樣子。男：你都對啦。女：是我錯了，我其實很知道。男：
    你沒有錯啦。女：我做錯了，我承認是我錯了。男：你沒有
    錯啦，是我強姦你啦，是我把你引誘到我車上然後強姦你啦
    ，你沒有錯啦。」等語（見本院卷第195 頁）。然被告2 人
    係因交往，進而為合意性交的相姦行為，並無任何強暴、脅
    迫之情，業據證人林世銘於本院審理時證述稽詳，而上開簡
    訊及錄音內容，亦據證人林世銘於本院審理時結證稱：錄音
    當時，因被告周淑玉想分手，伊不願意，且因被告周淑玉之
    前，曾表示伊找他都是為了跟他做愛，伊基於一時氣憤及不
    願分手的情形下才這麼說；伊係在無助、氣憤的情形下才傳
    上開簡訊，並不是真的有為強制性交之行為等語（見本院卷
    第196 至197 頁）。又衡以強制性交罪乃法定刑3 年以上10
    年以下有期徒刑之重罪，一般具有通常智識之人，豈會主動
    傳簡訊告知犯行作為不利自己之證據？再觀以上開簡訊之用
    語及錄音之前後語意，則證人林世銘上開證述亦非與常情相
    違，而無足採。另查，被告周淑玉自承於98年2 月起至99年
    2 月間平均2 至3 個月，或3 至4 個月，會與被告林世銘單
    獨見面、出遊等語（見本院卷第202 頁），然如被告周淑玉
    所指，其曾遭被告林世銘強制性交，對被告林世銘當避之唯
    恐不及，何以竟會於事發之後隱忍不發，甚者，長時間固定
    與其單獨見面、出遊？且依卷附被告2 人的出遊照片（見本
    院卷第34頁），被告周淑玉神情自若，無任何遭不法手段相
    迫後之驚恐之情？又若雙方並無交往何以會有上開錄音中所
    談及分手事宜？被告周淑玉何以是在雙方情感交惡後，距離
    其所述強制性交案發將近3 年之本案審理時，始對被告林世
    銘提出妨害性自主的告訴？末被告周淑玉於其小孩發生事故
    時，第一時間通知之人乃被告林世銘，並由其陪伴就醫等情
    ，亦為被告周淑玉所自承（見本院卷第201 頁），從而，益
    徵雙方確有情感往來，綜上各情，在在可見被告周淑玉辯稱
    係遭不法性侵害云云，顯然悖於情理，難以憑信，反而適足
    以佐證證人林世銘證稱與被告周淑玉係婚外情而合意的姦淫
    行為等語，較合於實情可信。至被告周淑玉之辯護人為被告
    周淑玉辯護以被告林世銘及告訴人均負有高額房貸，顯見其
    等欲藉本案勒索被告周淑玉，以謀不正利益等語，然查，告
    訴人99年度之給付總額為1,075,058 元、財產總額為1,579,
    661 元；被告林世銘99年度之給付總額則為151,033 元、財
    產總額則為6,053,100 元，有該2 人99年度稅務電子閘門財
    產所得調件明細表在卷可參（見本院卷第17 1至175 頁、第
    183 至186 頁），且參酌被告林世銘有正當之工作（即從事
    教職）等情，足認告訴人與被告林世銘之資力尚可，自難僅
    憑該2 人負有房貸，即遽認該2 人係藉本案圖謀不正利益，
    況被告林世銘亦同為本案之被告，對告訴人亦負有損害賠償
    之責，是辯護人上開所辯，恐有誤會，尚難採信。
  (五)綜上所述，本件事證明確，被告2 人犯行堪以認定，應依法
    論科。
  (六)至被告林世銘雖請求傳喚證人陳昱芸、陳昱安即被告周淑玉
    之子女，以證明其與被告周淑玉出遊、往來之事實，然被告
    2 人之出遊、交往過程，業經被告周淑玉供承不諱，已如前
    述；另被告周淑玉請求傳喚證人陳泰然即被告周淑玉之前夫
    ，以證明被告林世銘騷擾之行為，惟被告林世銘對被告周淑
    玉所涉之性騷擾案件，業經本院調閱上開卷宗，核閱無訛，
    又上開證人均未見聞被告2 人性交之過程，且本件事實已臻
    明確，依刑事訴訟法第163 條之2 第2 項第3 款、第4 款規
    定，已無調查必要，則其等上開所請，尚難准許，併此敘明
    。
四、核被告林世銘、周淑玉所為，分別係犯刑法第239 條前段之
    通姦罪及同法第239 條後段之相姦罪。本件被告2 人為多次
    性交的姦淫行為，在自然意義上雖屬不同行為，然被告2 人
    因婚外情而多次相姦，其主觀上當係基於單一之犯意，著手
    實行單一之相姦行為，且各該行為係在密接地反覆施行，且
    侵害同一之法益，依一般社會觀念，各行為間之獨立性極為
    薄弱，應將之評價為接續犯，較符合刑罰公平原則。本案既
    屬單一接續行為，且行為持續至95年7 月1 日刑法修正施行
    之後，自應逕行適用刑法修正後之規定，不生比較新舊法之
    問題。爰審酌被告2 人均無前科，有臺灣高等法院被告前案
    紀錄表在卷可考，其等素行尚可，惟被告林世銘未忠於婚姻
    而為通姦之行為，被告周淑玉未尊重他人之婚姻而為相姦行
    為，對於告訴人情感及家庭婚姻關係均已生損害，且期間長
    達3 年之久，且均未與告訴人達成和解，被告林世銘於本院
    審理時坦承犯行，被告周淑玉則否認犯罪，一再飾詞狡辯，
    未見悔意之犯後態度，暨兼衡被告2 人犯罪之動機、目的、
    手段等一切情狀，分別量處如主文所示之刑，並均諭知易科
    罰金之折算標準。
據上論斷，應依刑事訴訟法第284 條之1 、第299 條第1 項，刑
法第239 條、第41條第1 項前段，判決如主文。
本案經檢察官林彥均到庭執行職務。
中    華    民    國  100     年    11    月    11    日
                  刑事第八庭        法  官  陳雯珊
上正本證明與原本無異。 
如不服本判決應於收受送達後10日內向本院提出上訴書狀，並應
敘述具體理由；其未敘述上訴理由者，應於上訴期間屆滿後20日
內向本院補提理由書（均須按他造當事人之人數附繕本）「切勿
逕送上級法院」。告訴人或被害人如對於本判決不服者，應具備
理由請求檢察官上訴，其上訴期間之計算係以檢察官收受判決正
本之日期為準。 
                                    書記官  馬正道
中    華    民    國   100    年    11    月    11    日
附錄本案論罪科刑法條全文：  
中華民國刑法第239條
（通姦罪）
有配偶而與人通姦者，處 1 年以下有期徒刑。其相姦者亦同。